臺灣高雄地方法院刑事判決　　　　　　　96年度易字第2904號
公　訴　人　臺灣高雄地方法院檢察署檢察官
被　　　告　乙○○
選任辯護人　洪士宏律師
　　　　　　林易玫律師
上列被告因詐欺案件，經檢察官提起公訴（96年度偵字第16192
號），本院合議庭裁定由受命法官獨任改依簡式審判程序審理，
並判決如下：
    主  文
乙○○連續犯詐欺取財罪，累犯，處有期徒刑壹年，減為有期徒
刑陸月，如易科罰金，以銀元參佰元即新臺幣玖佰元折算壹日。
緩刑參年，緩刑期內付保護管束。
    事實及理由
一、本件被告乙○○所犯刑法第339 條第1 項之詐欺取財罪，其
    法定刑係死刑、無期徒刑、最輕本刑為3 年以上有期徒刑以
    外之罪，被告於準備程序進行中就被訴事實為有罪之陳述，
    經告知簡式審判程序之旨，並聽取其與檢察官、辯護人之意
    見後，本院認無不得或不宜改依簡式審判程序進行之情事，
    爰依刑事訴訟法第273 條之1 第1 項規定，裁定本件由受命
    法官獨任改依簡式審判程序審理，合先敘明。
二、本件犯罪事實及證據均引用檢察官起訴書之記載（如附件）
    ，並補充被告於本院審理時之自白及卷附支票影本為證據。
三、按行為後法律有變更者，適用行為時之法律，但行為後之法
    律有利於行為人者，適用最有利於行為人之法律，刑法第2
    條第1 項定有明文。就被告所犯刑法第339 條第1 項詐欺取
    財罪之罰金刑而言，民國95年6 月14日修正公布之刑法施行
    法第1 條之1 將其貨幣單位及提高額度另作規定，換算結果
    與舊法固無不同，然刑法於95年7 月1 日修正施行前之第33
    條第5 款原規定罰金刑為銀元1 元以上即新臺幣3 元以上，
    修正後該條款則將罰金刑提高為新臺幣1 千元以上，並以百
    元計算之，核諸刑法第35條所規定刑之輕重比較標準，該罪
    之刑度應以行為時之法律規定較有利於被告。其次，本件被
    告行為後，95年7 月1 日修正施行之新刑法，業已刪除第56
    條關於連續犯之規定，而被告於舊法時期所為二次詐欺取財
    犯行，如依修正前之連續犯規定論以一罪，僅得加重其刑至
    二分之一，倘依新法則應數罪分別論斷而併罰，其刑度較依
    連續犯規定論以一罪之結果為重，以舊法對被告較有利。經
    綜合比較結果，適用舊法對於被告較為有利，是應依刑法第
    2 條第1 項前段規定，適用被告行為時之舊法。至於刑法第
    47條關於累犯之規定雖亦有修正，但觀諸被告之前科紀錄（
    詳後述）以及本件乃故意犯罪之態樣觀之，不論依修正前或
    修正後之規定，本件詐欺取財犯行均構成累犯而應加重其刑
    ，新舊法適用結果對於被告並無有利或不利之影響，尚不生
    比較問題，應逕適用裁判時之新法。
四、核被告所為，係犯刑法第339 條第1 項詐欺取財罪。被告先
    後二次詐欺取財犯行之時間緊接，所犯構成要件相同，顯係
    基於概括犯意而為，應依刑法修正前第56條連續犯規定論以
    一罪，並加重其刑。又被告前因賭博案件，經本院於88年5
    月3 日以88年度易字第1317號判處有期徒刑3 月確定，於88
    年7 月8 日易科罰金執行完畢，此有臺灣高等法院被告前案
    紀錄表附卷可稽，其於有期徒刑行完畢後，5 年內故意再犯
    本件有期徒刑以上之罪，為累犯，應依刑法第47條第1 項規
    定遞加重其刑。茲審酌被告連續二次捏詞向告訴人甲○○詐
    得計新臺幣775,000 元，侵犯他人之財產權，固有非是，然
    念其於犯後尚能供承犯行，且與告訴人調解成立並給付完畢
    ，此經告訴人甲○○於本院審判中陳明，復有調解書、支票
    影本在卷可參，告訴人亦表示不予追究之意，足見被告犯後
    態度良好，以及其犯罪之動機、手段、所生損害等一切情狀
    ，量處如主文所示之刑，又被告犯罪在96年4 月24日以前，
    且非中華民國96年罪犯減刑條例第3 條所列不予減刑之情形
    ，應依該條例第2 條第1 項第3 款規定，減其刑期2 分之1
    ，另諭知易科罰金之折算標準，以資懲儆。（被告行為時之
    刑法第41條第1 項前段原規定：「犯最重本刑為5 年以下有
    期徒刑以下之刑之罪，而受6 個月以下有期徒刑或拘役之宣
    告，因身體、教育、職業、家庭之關係或其他正當事由，執
    行顯有困難者，得以1 元以上3 元以下折算1 日，易科罰金
    」，且罰金罰鍰提高標準條例第2 條規定，折算標準就其原
    定數額提高為1 百倍折算1 日，亦即，被告行為時之易科罰
    金折算標準，係以銀元1 百元以上3 百元以下折算1 日，經
    折算為新臺幣後，應以新臺幣3 百元以上9 百元以下折算為
    1 日，而被告行為後之95年7 月1 日修正施行之刑法第41條
    第1 項前段則規定：「犯最重本刑為5 年以下有期徒刑以下
    之刑之罪，而受6 個月以下有期徒刑或拘役之宣告者，得以
    新臺幣1 千元、2 千元或3 千元折算1 日，易科罰金」，95
    年7 月1 日修正施行之罰金罰鍰提高標準條例亦將第2 條規
    定予以刪除，比較結果以舊法較有利於被告，依刑法第2 條
    第1 項前段規定，應適用舊法規定諭知易科罰金之折算標準
    ，附此敘明。）
五、末按95年7 月1 日修正施行之刑法就第74條緩刑規定亦有所
    修正，然依最高法院95年第8 次刑事庭會議決議意旨，犯罪
    在新法施行前，而新法施行後為緩刑之宣告，應適用新法第
    74條之規定宣告緩刑。又刑法第74條第1 項第2 款所稱「5
    年以內」未曾因故意犯罪受有期徒刑以上刑之宣告，應以後
    案宣示判決之時，而非以後案犯罪之時，為其認定之基準，
    即後案「宣示判決時」既已逾前案有期徒刑執行完畢或赦免
    後5 年以上，雖後案為累犯，但累犯成立之要件與宣告緩刑
    之前提要件（即刑法第74條第1 項第1 款、第2 款所示之情
    形）本不相同，且法律亦無限制累犯不得宣告緩刑之規定，
    故成立累犯者，若符合緩刑之前提要件，經審酌後，認其所
    宣告之刑以暫不執行為適當者，仍非不得宣告緩刑（可參照
    最高法院92年度第18次刑事庭會議決議意旨）。本件被告前
    因犯賭博罪判處有期徒刑易科罰金執行完畢之時間為88年7
    月8 日，本件雖為前案執行完畢後5 年以內故意再犯有期徒
    刑以上之罪而構成累犯，但前案執行完畢後迄今已逾5 年，
    其間被告並未因案另受有期徒刑以上刑之宣告，此有臺灣高
    等法院被告前案紀錄表附卷可稽，是仍非不得宣告緩刑。茲
    審酌被告前因故意犯罪受有期徒刑以上刑之宣告執行完畢後
    ，5 年以內未曾因故意犯罪受有期徒刑以上刑之宣告，此次
    因一時貪念短於思慮致罹刑典，然犯後尚能坦承犯行，且與
    告訴人甲○○調解成立並給付完畢，告訴人亦表示不予追究
    之意，業如前述，堪認其確有悔悟之心以及賠償損失之誠意
    ，其經此刑之宣告後，當知所警惕而無再犯之虞，本院綜核
    各情，認被告之刑以暫不執行為適當，爰予以宣告緩刑，並
    於緩刑期內付保護管束，以啟自新，並觀後效。
六、依刑事訴訟法第273 條之1 第1 項、第299 條第1 項前段、
    第310 條之2 、第454 條第2 項，刑法第2 條第1 項前段、
    修正前第56條、第339 條第1 項、修正前第41條第1 項前段
    、第74條第1 項第2 款、第93條第1 項，罰金罰鍰提高標準
    條例第1 條前段、修正前第2 條，中華民國96年罪犯減刑條
    例第2 條第1 項第3 款、第7 條、第9 條，判決如主文。
七、如不服本判決，得自判決書送達之日起10日內，向本院提起
    上訴。
本案經檢察官余若凡到庭執行職務。
中　　華　　民　　國　　96　　年　　10  　月　　17  　日
                      鳳山刑事第二庭  法  官   譚德周
以上正本證明與原本無異。
如不服本判決應於收受本判決後10日內向本院提出上訴書狀，並
應敘述具體理由，如未敘述上訴理由者，應於上訴期間屆滿後20
日內補提理由書狀於本院（均須按他造當事人之人數附繕本）「
切勿逕送上級法院」。
中　　華　　民　　國　　96　　年　　10　　月　　17　　日
　　　　　　　　　　　　　　　　　    書記官   林雅婷
附錄法條：
中華民國刑法第339條第1項（普通詐欺罪）
意圖為自己或第三人不法之所有，以詐術使人將本人或第三人之
物交付者，處 5 年以下有期徒刑、拘役或科或併科 1 千元以下
罰金。
